臺灣嘉義地方法院民事判決　九十一年度訴字第四九七號
　　原　　　告　嘉義縣大林鎮農會
　　法定代理人　丙○○
　　訴訟代理人　甲○○
　　被　　　告　乙○○
右當事人間請求給付借款事件，本院判決如左：
    主      文
被告應連帶給付原告新台幣壹佰捌拾萬元，及自民國八十八年七月九日起至清償日止
，按年息百分之八點九三計算之利息，並自民國八十八年八月十日起至民國八十九年
二月九日止，按上開利率百分之十，自民國八十九年二月十日起至清償日止，按上開
利率百分之二十計算之違約金。
原告其餘之訴駁回。
訴訟費用由被告負擔。
    事      實
甲、原告方面：
一、聲明：被告應連帶給付原告新台幣壹佰捌拾萬元，及自民國八十八年七月九日起
    至清償日止，按年息百分之八點九三計算之利息，並自民國八十八年八月十日起
    至民國八十九年一月九日止，按上開利率百分之十，自民國八十九年一月十日起
    至清償日止，按上開利率百分之二十計算之違約金。
二、陳述：訴外人簡俊岳以被告乙○○為連帶保證人，於民國八十五年九月九日向原
    告借用新台幣（下同）壹佰捌拾萬元，約定利息按基本放款利率加碼年息百分之
    零點八計算（目前利率為八點九三），逾期清償在六個月以內者，按上開利率百
    分之十，超過六個月者，按上開利率百分之二十計付違約金，清償期為民國八十
    八年九月九日。詎自八十八年七月九日起，訴外人簡俊岳即未依約繳息，且清償
    期亦已屆至，屢向被告催討，均置之不理，本利迄未清償，為此提起本件訴訟。
三、證據：提出借據、放款戶交易明細查詢為證。
乙、被告未於言詞辯期日到場，據其支付命令異議狀所為陳述略為：當初簡俊岳借款
    時曾提供土地設定抵押權，原告尚未處理抵押擔保物即向保證人求償，顯然本末
    倒置。
    理      由
一、按債務人對於支付命令於法定期間提出異議者，支付命令失其效力，以債權人支
    付命令之聲請視為起訴；又按支付命令與確定判決有同一之效力民事訴訟法第五
    百十九條第一項、第五百二十一條定有明文，而民事訴訟法第五十六條於支付命
    令之督促程序固有其適用，然連帶債務人中之一人對於債權人之支付命令向發支
    付命令之法院提出異議，如非基於連帶債務人共同關係而為異議，其異議之效力
    應不及於未為異議之連帶債務人；本件被告乙○○所為之異議，係以原告應先處
    理抵押擔保物再向擔任連帶保證人之被告求償，應認並非基於為全體連帶債務人
    共同之事由所為，對於其他收受支付命令之債務人（即借款人簡俊岳），自不生
    阻斷支付命令確定並轉為債權人起訴之效力，是本件之被告應為乙○○一人，合
    先敘明。
二、本件被告未於言詞辯論期日到場，核無民事訴訟法第三百八十六條各款所列情形
    ，爰依原告之聲請，由其一造辯論而為判決。
三、原告起訴主張訴外人簡俊岳以被告乙○○為連帶保證人，於八十五年九月九日向
    原告借用壹佰捌拾萬元，約定利息按基本放款利率加碼年息百分之零點八計算（
    目前利率為八點九三），逾期清償在六個月以內者，按上開利率百分之十，超過
    六個月者，按上開利率百分之二十計付違約金，清償期為民國八十八年九月九日
    。詎自八十八年七月九日起，訴外人簡俊岳即未依約繳息，且清償期亦已屆至，
    本利迄未清償之事實，業據提出借據及放款戶交易明細查詢各一紙為證。且被告
    業經合法通知，未於言詞辯論期日到庭，除曾對原告聲請之支付命令表示異議外
    並未再提出書狀作何說明或陳述，經本院核閱上開原告提出之證據中所載之借款
    金額、利率、違約金、清償日期等事項調查證據之結果，均與原告所述相符，自
    堪信其主張為真實。再查，系爭借款違約金之計算為「逾期清償在六個月以內者
    ，按上開利率百分之十，超過六個月者，按上開利率百分之二十」，有原告提出
    支付命令聲請狀可稽，且與借據第二點之記載相符，則原告請求「自民國八十八
    年八月十日起至民國八十九年一月九日止（共僅五個月，依約應算至八十九年二
    月九日），按上開利率百分之十，自民國八十九年一月十日（依約應自八十九年
    二月十日起算）起至清償日止，按上開利率百分之二十計算之違約金」，將使按
    借款利率百分之二十計算之違約金部分提早一個月起算，顯然逾越上開約定範圍
    ，容有誤會，原告超出兩造借據約定部分之違約金請求為無理由，應予駁回。
四、又被告抗辯原告應先就抵押擔保物求償，如有不足再向被告求償云云；惟按按連
    帶保證人與主債務人負同一清償責任，此參民法第二百七十三條第一項連帶債務
    之規定甚明，又「保證債務之所謂連帶，係指保證人與主債務人負同一債務，對
    於債權人各負全部給付之責任者而言，此就民法第二百七十二條第一項規定連帶
    債務之文義參照觀之甚明。故連帶保證與普通保證不同，縱使無民法第七百四十
    六條所揭之情形，亦不得主張同法第七百四十五條關於檢索抗辯之權利」最高法
    院著有四十五年台上字第一四二六號判例足資參照，是被告自應與主債務人即簡
    俊岳就系爭借款同負全部給付之責任，又民法第七百五十一條係規定：「債權人
    拋棄為其債權擔保之物權者，保證人就債權人所拋棄權利之限度內，免其責任。
    」，然原告並未拋其債權所擔保之物權，此由本院九十年執字第二八七九號拍賣
    抵押物執行卷內所附原告聲請拍賣抵押物裁定及土地登記簿謄本上仍有原告之抵
    押權記載可知，被告抗辯應先就抵押物求償云云，殊屬無據。況系爭借款之抵押
    擔保物即簡詩平所有坐落嘉義縣大林鎮○○段內林小段四六二地號土地，業經原
    告聲請強制執行，但因無人應買而無法拍定等情，業經原告陳述明確，且經本院
    調取上開卷宗查閱屬實，是原告亦非如被告所述不就抵押物先行求償，附此敘明。
五、原告依消費借貸及連帶保證契約之法律關係請求被告應連帶給付原告新台幣壹佰
    捌拾萬元，及自民國八十八年七月九日起至清償日止，按年息百分之八點九三計
    算之利息，並自民國八十八年八月十日起至民國八十九年二月九日止，按上開利
    率百分之十，自民國八十九年二月十日起至清償日止，按上開利率百分之二十計
    算之違約金，為有理由，應予准許。逾此範圍之請求，為無理由，應予駁回。
六、本件訴訟原告雖一部有理由，一部無理由，然原告遭駁回部分僅為少部分之違約
    金，與裁判費之計算無影響，故訴訟費用仍應由被告全數負擔。
據上論結，原告之訴為一部有理由，一部無理由，依民事訴訟法第三百八十五條第一
項前段、七十九條但書判決如主文。
中　　　華　　　民　　　國　　九十一　　年　　　八　　　月　　　八　　　日
~B臺灣嘉義地方法院民事第一庭
~B　　審判長法官　曾文欣
~B　　法      官　吳昀儒
~B　  法　    官　洪嘉蘭
右為正本係照原本作成
如對本判決上訴須於判決送達後廿日內向本院提出上訴狀
中　　　華　　　民　　　國　　九十一　　年　　　八　　　月　　　十二　　日
~B　　書　記　官　鄭翔元
